【裁判字號】    99,事聲,45
【裁判日期】    990907
【裁判案由】    聲明異議
【裁判全文】
臺灣雲林地方法院民事裁定              99年度事聲字第45號
異  議  人
即  債務人  丙○○○
代  理  人  洪世凱律師
相  對  人
即  債權人  乙○○
代  理  人  甲○○
上列異議人對本院司法事務官於民國99年8 月4 日所為之92年度
執更字第3 號處分聲明異議，本院裁定如下：
    主  文
異議駁回。
聲請程序費用由異議人負擔。
    理  由
一、按強制執行事件，由法官或司法事務官命書記官督同執達員
    辦理之；本法所規定由法官辦理之事項，除拘提、管收外，
    均得由司法事務官辦理之，強制執行法第3 條及法院組織法
    第17條之2 第1 項第2 款分別定有明文。又當事人或利害關
    係人，對於執行法院強制執行之命令，或對於執行法官、書
    記官、執達員實施強制執行之方法，強制執行時應遵守之程
    序，或其他侵害利益之情事，得於強制執行程序終結前，為
    聲請或聲明異議；前項聲請或聲明異議，由執行法院裁定之
    ，亦為強制執行法第12條第1 項、第2 項所明定。故司法事
    務官於強制執行程序中就當事人或利害關係人依第12條所為
    之聲請或聲明異議，自得立於執行法院之地位先為准駁之裁
    定（處分）。次按司法事務官處理事件所為之處分，與法院
    所為者有同一之效力；當事人對於司法事務官處理事件所為
    之終局處分，得於處分送達後10日之不變期間內，以書狀向
    司法事務官提出異議；司法事務官認前項異議有理由時，應
    另為適當之處分，認異議為無理由者，應送請法院裁定之；
    法院認第一項之異議為有理由時，應為適當之裁定，認異議
    為無理由者，應以裁定駁回之，強制執行法第30條之1 準用
    民事訴訟法第240 條之3 、第240 條之4 第1 項前段、第2
    項、第3 項規定甚明。查本件聲明異議人對本院民事執行處
    司法事務官於民國（下同）99年8 月4 日所為駁回停止執行
    聲請之裁定聲明異議，司法事務官認其異議為無理由送請本
    院裁定，經核與上開條文規定及意旨相符，先予敘明。
二、本件異議意旨略以：債權人乙○○聲請拆除異議人所有門牌
    號碼為雲林縣元長鄉○○路22之3 號房屋（下稱系爭建物）
    ，因變更房屋現況，依建築法第9 條、第25條、第28條規定
    ，應先取得主管建築機關核准之建築執照，方得施工。又坐
    落雲林縣元長鄉○○段1087、1088、1089、1090、1091等地
    號土地均係由舊地號元長段284 之9 、284 之2 地號所分割
    出來，若以目前地籍圖來看，前面總面寬只有20公尺，後面
    總面寬才19.1公尺，無論如何債權人所有之1088地號土地前
    後之寬度不可能從頭到尾都大於4 公尺，若依鈞院目前欲拆
    除系爭建物之範圍計算，債權人所有之1088地號土地面積約
    有165.79平方公尺，比其登記面積159 平方公尺多出6.79平
    方公尺，可見異議人並無佔用債權人之土地，本件拆屋還地
    之判決及執行均屬有誤，應即刻停止執行。且本件強制執行
    歷經三次測量，每次界址位置均不相同，前後差距達60公分
    ，故本件之測定，應將相關土地即1087、1088、1089、1090
    、1091等地號土地同時一併測量，其鑑定才具公信力，較為
    正確，為此依法聲明異議等語。
三、按執行名義係命債務人交出不動產而不交出者，執行法院得
    解除債務人之占有，使歸債權人占有；依執行名義，債務人
    應為一定行為而不為者，執行法院得以債務人之費用，命第
    三人代為履行。前項費用，由執行法院酌定數額，命債務人
    預行支付或命債權人代為預納，必要時，並得命鑑定人鑑定
    其數額，強制執行法第124 條第1 項前段、第127 條分別定
    有明文。經查，本件執行債權人既已對異議人取得本院85年
    度虎簡字第24號及85年度簡上字第24號確定判決命異議人拆
    屋還地，異議人未自動履行，則債權人以上開確定判決為執
    行名義（下稱系爭執行名義），聲請本院民事執行處對異議
    人實施強制執行，由債權人預納所需之執行費，強制拆除系
    爭建物，其執行程序並無違誤。至於建築法有關建築物之拆
    除應先請領拆除執照等規定，係建築主管機關為實施建築管
    理、維護公共安全等所為之行政管理規定（建築法第1 條參
    照），而本件債權人係依民事強制執行程序，聲請本院執行
    處對債務人即異議人施以強制力，強制異議人履行拆屋還地
    之債務，並無建築法第78條規定之適用，異議人主張本院應
    先取得主管建築機關所核發之建築執照，方得施工等語，核
    屬無據。
四、異議人雖又主張地政機關測量之方式有誤，應將兩造所有之
    土地與鄰近土地一併測量，其鑑定才具公信力，才較為正確
    云云。惟按強制執行係依執行名義為之，系爭執行名義內容
    並未包含1087、1089、1090、1091地號土地，因此無將上開
    土地併予測量之必要。又本件拆屋還地事件執行前，本院司
    法事務官已委請內政部國土測繪中心依據系爭執行名義內容
    實地測量指界，內政部國土測繪中心測量員鍾永山並依該執
    行名義測出判決主文所示之A 、B 、C 、D 、E 、F 、G 各
    點，並用紅漆及木棒標記，有99年6 月3 日執行筆錄附於執
    行卷可稽。則本院司法事務官依據測量人員之專業判斷，依
    法執行，並無任何不當。
五、另按強制執行程序開始後，除法律另有規定外，不停止執行
    ，其目的乃在使債權人之債權早日實現，以保障人民之權利
    。從而，除有回復原狀之聲請，或提起再審或異議之訴，或
    對於和解為繼續審判之請求，或提起宣告調解無效之訴、撤
    銷調解之訴，或對於許可強制執行之裁定提起抗告時，法院
    因必要情形或依聲請定相當並確實之擔保，得為停止執行之
    裁定外，已開始之強制執行程序，不得停止，此觀強制執行
    法第18條之規定即明。本件異議人聲明異議之理由均非有理
    ，已如前述，本件強制執行程序自無暫緩或停止執行之必要
    ，何況異議人並未提出向民事庭聲請停止執行獲准之裁定。
    從而，本院司法事務官以處分駁回相對人停止執行之聲請，
    並無不合。異議意旨指摘原處分不當，求予廢棄，為無理由
    ，應予駁回。
六、依強制執行法第30條之1 ，民事訴訟法第240 條之4 第3 項
    後段，裁定如主文。
中    華    民    國    99    年    9     月    7     日
                  民事第二庭    法  官  蔡碧蓉
如對本裁定抗告須於裁定送達後10日內向本院提出抗告狀，並繳
納抗告裁判費新台幣1,000元 。
中    華    民    國    99    年    9     月    7     日
                                書記官  蘇紋泙

司法院資訊處製作；財團法人民間司法改革基金會備份。
